臺灣臺中地方法院刑事判決　　　　　　 99年度交易字第963號
公　訴　人　臺灣臺中地方法院檢察署檢察官
被　　　告　廖峻霆
上列被告因過失傷害案件，經檢察官提起公訴（99年度偵字第26
357號），本院判決如下：
    主    文
廖峻霆因過失傷害人，處拘役伍拾日，如易科罰金，以新臺幣壹
仟元折算壹日。
    犯罪事實
一、廖峻霆所持有之普通小型車駕駛執照業經吊、註銷，竟仍於
    民國99年6月7日23時1分許，駕駛車牌號碼2893-ZH號自用小
    貨車，沿臺中市北屯區○○○○街由南往北方向行駛，於同
    日23時10分許，行經安順東一街與旅順路無號誌之交岔路口
    時，本應注意汽車行駛至無號誌之交岔路口時，少線道車應
    暫停讓多線道先行，而依當時天候為陰、夜間有照明、路面
    乾燥、無缺陷、無障礙物且視距良好，並無不能注意之情事
    ，詎其竟疏未注意即貿然穿越前開交岔路口直行；適有許福
    仁騎乘車牌號碼J8C-027號重機車，沿臺中市○○區○○路
    由東向西行經上開無號誌之交岔路口，未依規定減速慢行，
    因閃避不及，與廖峻霆駕駛之前開自用小貨車發生碰撞，許
    福仁因而人車倒地，受有臉部撕裂傷約2公分、上唇撕裂傷
    約0.5公分、上排門牙2顆斷裂及左側脛骨開放性骨折等傷害
    。廖峻霆於肇事後未離開現場，並在據報趕往現場處理之員
    警面前當場承認為肇事人而自首犯罪，再於其後本案偵查及
    審理程序時均到庭接受裁判。
二、案經許福仁告訴臺灣臺中地方法院檢察署檢察官偵查起訴。
    理    由
一、按被告以外之人於審判外之言詞或書面陳述，除法律有規定
    者外，不得作為證據，刑事訴訟法第159條第1項固定有明文
    ，惟被告以外之人於審判外之陳述，雖不符合同法第159條
    之1至第159條之4規定，但經當事人於審判程序同意作為證
    據，法院審酌該言詞陳述或書面陳述作成時之情況，認為適
    當者，亦得為證據，當事人、代理人或辯護人於法院調查證
    據時，知有第159條第1項不得為證據之情形，而未於言詞辯
    論終結前聲明異議者，視為有前項之同意，此觀同法第159
    條之5規定即明。查本判決後開引用各該被告以外之人於審
    判外之陳述（包含書面陳述），皆屬傳聞證據，惟檢察官、
    被告雖知上開證據資料為傳聞證據，仍於本院審判期日中對
    各該證據資料之證據能力或表示無意見或不予爭執，且迄至
    言詞辯論終結前亦未再聲明異議，本院審酌上開證據資料製
    作時之情況尚無違法不當等瑕疵，且與本案具有關連性，認
    為以之作為證據應屬適當，揆諸前開規定，爰逕依刑事訴訟
    法第159條之5規定，認前揭證據資料均具有證據能力。
二、訊據被告廖峻霆固坦承有於前開時間、地點與告訴人發生交
    通事故，惟矢口否認過失傷害犯行，辯稱：案發地點沒有路
    燈、沒有號誌，且告訴人沒有開大燈，因為光線不足伊才沒
    有注意到告訴人的機車，且因告訴人車速過快沒有剎車才撞
    上伊的自用小貨車云云；惟查，上揭犯罪事實，業據告訴人
    許福仁於警詢及偵查中指訴綦詳，且有臺中市警察局第五分
    局道路交通事故現場圖、道路交通事故調查報告表（一）、
    （二）、道路交通事故當事人酒精測定紀錄表、道路交通事
    故談話紀錄表、道路交通事故肇事人自首情形紀錄表、道路
    交通事故補充資料表、道路交通事故初步分析研判表、道路
    交通事故照片黏貼紀錄表等附卷可稽。又告訴人確因本件交
    通事故而受有臉部撕裂傷約2公分、上唇撕裂傷約0.5公分、
    上排門牙2顆斷裂及左側脛骨開放性骨折等傷害，亦有中國
    醫藥大學附設醫院診斷證明書、澄清綜合醫院中港分院診斷
    證明書各1份在卷可憑。被告雖以案發地點無路燈云云置辯
    ，惟查，依案發時到場處理交通事故之員警對被告及告訴人
    2人所製作之道路交通事故談話紀錄表所載，被告就案發地
    點當時路況、天候、視線如何等問題，係答以：「正常。」
    ；而告訴人則答以：「天色昏暗，其他正常。」，酌以道路
    交通事故調查報告表(一)之記載：當時天候陰，路面乾燥、無
    缺陷、無障礙物，且視距良好等語，暨交通事故現場照片顯
    示，該道路上均有路燈照明，並非如被告所言並無路燈，是
    案發地點之光線應無不足而致被告有不能注意之情狀；又被
    告雖再以告訴人騎乘機車時並未開啟大燈，致其未能注意到
    告訴人之來車云云置辯，惟告訴人之機車於本件交通事故中
    因與被告之自用小貨車發生碰撞，其機車車頭部分除機車龍
    頭外均已損壞，且電線亦裸露在外，故機車龍頭大燈於事故
    後未亮起，實不足認定告訴人於交通事故發生前騎乘時亦未
    開啟大燈，復查無其他積極證據足證被告此部分辯詞實在，
    是尚難遽此認定因告訴人騎乘機車未亮大燈致被告未能盡其
    注意義務。況依道路交通管理處罰條例第45條第9款規定：
    「汽車駕駛人，爭道行駛有下列情形之一者，處新臺幣600
    元以上1800元以下罰鍰：九、支線道車不讓幹線道車先行。
    少線道車不讓多線道車先行。車道數相同時，左方車不讓右
    方車先行。」，及道路交通安全規則第102條第1項第2款規
    定：「汽車行駛至交岔路口，其行進、轉彎，應依下列規定
    ：二、行至無號誌或號誌故障而無交通指揮人員指揮之交岔
    路口，支線道車應暫停讓幹線道車先行。未設標誌、標線或
    號誌劃分幹、支線道者，少線道車應暫停讓多線道先行；車
    道數相同時，轉彎車應暫停讓直行車先行；同為直行車或轉
    彎車者，左方車應暫停讓右方車先行。但在交通壅塞時，應
    於停止線前暫停與他方雙向車輛互為禮讓，交互輪流行駛。
    」，被告所駕駛之自用小貨車於案發時既係少線道車，其行
    經該無號誌之交岔路口時，依上開規定理應暫停讓多線道車
    之告訴人先行，其未注意及此，即冒然前行，致與行經該交
    岔路口亦未減速慢行之告訴人所騎乘之機車發生碰撞，被告
    應有過失實堪認定。至告訴人雖亦有行經無號誌路口未依規
    定減速慢行之肇事因素而對於事故之發生亦有過失，惟仍無
    解於被告應負之過失責任，附此敘明。再被告上開過失行為
    直接造成告訴人受有上揭傷害，其過失駕駛行為與傷害結果
    間具有相當因果關係，被告應負過失傷害之責任至明。綜上
    所述，本件事證明確，被告上開過失傷害犯行，堪以認定。
三、核被告所為，係犯刑法第284條第1項前段之過失傷害罪。查
    被告於本件駕駛行為時，其駕駛執照業經吊扣，有臺灣臺中
    地方法院檢察署公務電話紀錄1份在卷足參，被告係無駕駛
    執照之人，亦據其於偵查中供認不諱，其因而致人傷亡，應
    依道路交通管理處罰條例第86條第1項規定加重其刑。又查
    被告於肇事後，並未離開現場，且在據報趕往現場處理之員
    警面前當場承認為肇事人而自首犯罪，再於其後本案偵查及
    審理程序時均到庭接受裁判，此觀卷附臺中市○○○道路交
    通事故肇事人自首情形紀錄表甚明，被告既已合於法定自首
    之要件，自得依刑法第62條前段之規定減輕其刑，並先加後
    減之。爰審酌本件交通事故之肇事因素係被告駕駛上開自用
    小貨車行經無號誌路口，少線道車未讓多線道車先行，而告
    訴人騎乘重機車行經無號誌路口未依規定減速慢行，被告於
    本件車禍之過失情節、智識程度，及被告迄今尚未與告訴人
    達成民事和解，暨被告於本院審理時猶否認過失犯行之態度
    等一切情狀，量處如主文所示之刑，並諭知易科罰金之折算
    標準，以示懲儆。
據上論斷，應依刑事訴訟法第299條第1項前段，刑法第284條第1
項前段、第41條第1項前段、第62條前段，道路交通管理處罰條
例第86條第1項，刑法施行法第1條之1第1項、第2項前段，判決
如主文。
中    華    民    國   100    年    1     月    18    日
                  刑事第十四庭  法  官  許月馨
上正本證明與原本無異。
如不服本判決，應於收受送達後10日內向本院提出上訴書狀（應
敘述具體理由並附繕本）。
上訴書如未敘述理由，應於上訴期間屆滿後20日內補提理由書於
本院。
                                書記官  黃美雲
中    華    民    國   100    年    1     月    18    日
附錄論罪科刑法條
中華民國刑法第284條
（過失傷害罪）
因過失傷害人者，處 6 月以下有期徒刑、拘役或 5 百元以下罰
金，致重傷者，處1年以下有期徒刑、拘役或5百元以下罰金。
從事業務之人，因業務上之過失傷害人者，處 1 年以下有期徒刑
、拘役或1 千元以下罰金，致重傷者，處 3 年以下有期徒刑、
拘役或2千元以下罰金。